臺灣臺北地方法院刑事判決　　　　　　　　　　　　　　九十年度訴字第九四八號
　　公　訴　人　臺灣臺北地方法院檢察署檢察官
　　被　　　告　丁○○
右列被告因偽造文書案件，經檢察官提起公訴（九十年度偵緝字第二一五號），本院
判決如左：
    主  文
丁○○共同連續行使變造私文書，足以生損害於公眾及他人，處有期徒刑陸月，如易
科罰金以佰元折算壹日。
    事  實
一、丁○○明知真實年籍不詳之某成年女子係於報紙上刊登廣告以不實財力證明代辦
    貸款之人，而其所有之國泰人壽保險股份有限公司（以下簡稱國泰人壽）所出具
    之八十六年度各類所得扣繳暨免扣繳憑單（以下簡稱扣繳憑單）上所載所得總額
    僅為新台幣（下同）二十七萬零三百九十五元，其因需款週轉而依上開所得總額
    無法順利貸得所需款項，乃基於行使變造私文書及意圖為自己不法所有之概括犯
    意，依據報紙上所刊登之廣告，並與真實年籍不詳之某成年女子間共同基於行使
    變造私文書及意圖為自己不法所有之犯意聯絡，於民國八十七年六月間某日，由
    丁○○提供身分證影本、國泰人壽八十六年度扣繳憑單及國泰人壽員工服務證明
    書以供辦理貸款，並約定以貸款所得金額之一成作為代辦貸款事宜之代價，復由
    該真實年籍不詳之某成年女子於不詳時地將上開國泰人壽八十六年度扣繳憑單上
    所載之所得總額記載為七十七萬零三百九十五元而變造之，藉以表示當年度所給
    付薪資總額之意，足生損害於國泰人壽核發扣繳憑單之正確性，旋於八十七年六
    月十八日，以上開變造之扣繳憑單佯作財力證明，由該真實年籍不詳之某成年女
    子持上開變造之扣繳憑單及丁○○所交付之上開證件向位於台北市○○○路○段
    一三七號之聯邦商業銀行（以下簡稱聯邦商銀）南京東路分行辦理消費性貸款而
    行使之，並由丁○○依通知而前往辦理對保手續，使聯邦商業銀行南京東路分行
    人員陷於錯誤而於八十七年六月二十四日核付貸款二十五萬元，足以生損害於金
    融機構對於金融交易管理及個人信用評估之正確性及國泰人壽核發扣繳憑單之正
    確性。又其明知乙○○（另由本院九十一年度訴字第四六號案件審理中）係於報
    紙上刊登廣告以不實財力證明代辦貸款之人，而其所有之國泰人壽所出具之八十
    六年度扣繳憑單上所載所得總額僅為二十七萬零三百九十五元，其因需款週轉而
    依上開所得總額無法順利貸得所需款項，乃承前行使變造私文書及意圖為自己不
    法所有之概括犯意，依據報紙上所刊登之廣告，並與乙○○間共同基於行使變造
    私文書及意圖為自己不法所有之犯意聯絡，於八十八年一月間某日，由丁○○提
    供身分證影本、國泰人壽八十六年度扣繳憑單及國泰人壽員工服務證明書以供辦
    理貸款，並約定以貸款所得金額之一成作為代辦貸款事宜之代價，復由乙○○於
    不詳時地將上開國泰人壽八十六年度扣繳憑單上所載之所得總額記載為六十三萬
    元而變造之，藉以表示當年度所給付薪資總額之意，足生損害於國泰人壽核發扣
    繳憑單之正確性，旋於八十八年二月一日，以上開變造之扣繳憑單佯作財力證明
    ，由乙○○持上開變造之扣繳憑單及丁○○所交付之上開證件向位於台北市○○
    ○路○段一七一號之遠東國際商業銀行（以下簡稱遠東商銀）松山分行辦理消費
    性貸款而行使之，並由丁○○於八十八年二月三日依通知而前往辦理對保手續，
    使遠東國際商業銀行松山分行人員陷於錯誤而核付貸款三十萬元，足以生損害於
    金融機構對於金融交易管理及個人信用評估之正確性及國泰人壽核發扣繳憑單之
    正確性，嗣因丁○○僅依約繳款至八十八年五月二日即未續繳，經遠東國際商業
    銀行人員調閱其八十六年度各類所得資料歸戶清單，始查知上情。
二、案經遠東國際商業銀行訴請台灣台北地方法院檢察署檢察官偵查起訴。
    理  由
一、訊據被告丁○○固不否認有於上開時地持扣繳憑單辦理貸款之事實，然矢口否認
    有何公訴意旨所稱之變造文書犯行，辯稱：其不知該扣繳憑單之內容業經變造云
    云。經查，右揭犯罪事實，業據告訴人遠東商銀之代理人甲○○於本院調查中陳
    明在卷，復經證人即遠東業銀承辦人員丙○○、聯邦商銀承辦人員謝文程及乙○
    ○證述在卷，且有告訴人遠東商銀所提出之上開變造之扣繳憑單影本一紙在卷可
    稽，並有聯邦商業銀行南京東路分行九十一年一月二十二日（九一）聯南東字第
    ００二三號函及所檢附之扣繳憑單影本一紙附卷可按。又被告丁○○於八十六年
    度由國泰人壽所出具之扣繳憑單，其給付總額為二十七萬零三百九十五元，此有
    財政部台北市國稅局大安稽徵所九十年九月二十五日財北國稅大安資字第００六
    五八０一號函所檢附之扣繳憑單可資對照，足見上開扣繳憑單均屬變造無訛。又
    證人乙○○雖否認有變造扣繳憑單之行為，然被告丁○○於九十年四月三十日偵
    查中供稱：「（問：何以你的扣繳憑單是六三萬元？）我是全部交給張代書，他
    只說會幫我把資料弄好一點。」等語，復於本院九十年九月二十七日調查中供稱
    確係提供扣繳憑單正本予證人乙○○等語，參諸諸證人丙○○於九十年三月十五
    日偵查中證稱申辦貸款所需之文件均由證人乙○○所交付等情，足見上開扣繳憑
    單應為證人乙○○所變造無訛；又被告丁○○於本院九十年九月二十七日調查中
    供稱：「（問：你認為所得是否可貸得三十萬元？）我曾經打電話去銀行詢問過
    ，告訴他我所從事的業務性質，並沒有告訴他我的所得，但是他們告訴我這樣不
    太可能核貸給我，所以我才會去看報紙請人幫我貸款。」等語，其就該等扣繳憑
    單係經變造乙節，自難推諉不知，是其就真實年籍不詳之某成年女子及證人乙○
    ○所為變造扣繳憑單之犯行，自有犯意之聯絡及行為之分擔。是被告丁○○上開
    所辯，應屬事後卸責之詞，不足採信。又其明知該扣繳憑單之內容係經變造，卻
    仍持向銀行辦理貸款而行使之，其不法所有之意圖甚明。本件事證明確，被告犯
    行洵堪認定，應予依法論科。
二、核被告丁○○所為，係犯刑法第二百十六條、第二百十條之行使變造私文書罪及
    第三百三十九條第一項之詐欺取財罪。又其變造扣繳憑單後持以行使，其變造扣
    繳憑單之低度行為，應為行使之高度行為所吸收，不另論罪。又被告丁○○利用
    不知情之銀行人員持變造之扣繳憑單向銀行辦理貸款之行為，係屬間接正犯。又
    被告丁○○與乙○○及真實年籍不詳之某成年女子間，分別就上開行使變造扣繳
    憑單及詐欺犯行，有犯意聯絡及行為分擔，均為共同正犯。又其先後二次行使變
    造私文書及詐欺犯行，時間緊接，方法相同，觸犯構成要件相同之罪名，顯係基
    於概括犯意而為之，應依連續犯之規定論以一罪，並加重其刑。公訴意旨雖未敘
    及被告丁○○以變造之扣繳憑單向聯邦商業銀行南京東路分行申辦貸款之犯行，
    然此部分犯行與前開論罪科刑部分有連續犯之裁判上一罪之關係，應為起訴效力
    所及之，本院自得併予審理。又其所犯上開各罪間，有方法結果之牽連關係，為
    牽連犯，依刑法第五十五條之規定，應從一重之行使變造私文書罪處斷。爰審酌
    被告丁○○以變造之扣繳憑單向銀行申辦貸款，足生損害於核發機關對該等證明
    文件核發之正確性，並嚴重影響金融交易秩序，然於犯後尚能坦承部分犯行，及
    其品行、犯罪之動機、目的、手段、智識程度、犯罪所生之損害及所得利益等一
    切情狀，量處如主文所示之刑，並諭知易科罰金之折算標準。
三、又變造之扣繳憑單二紙，雖經被告丁○○持之行使而為供犯罪所用之物，惟均已
    交付銀行承辦人員，而非被告丁○○所有之物，爰不另為沒收之諭知。
據上論斷，應依刑事訴訟法第二百九十九條第一項前段，刑法第二十八條、第五十六
條、第二百十六條、第二百十條、第三百三十九條第一項、第五十五條、第四十一條
第一項，罰金罰鍰提高標準條例第一項前段、第二條，判決如主文。
本案經檢察官張安箴到庭執行職務。
中    華    民    國      九十一      年      七      月      十九      日
                                      臺灣臺北地方法院刑事第九庭
                                            法  官  黃雅君
右正本證明與原本無異。
如不服本判決，應於判決送達後十日內向本院提出上訴狀(應抄附繕本)。告訴人
或被害人如對於本判決不服者，應具備理由請求檢察官上訴，其上訴期間之計算
係以檢察官收受判決正本之日期為準。
                                            書記官  陳弘文
中    華    民    國      九十一      年      七      月    二十二      日
附錄本案論罪科刑法條：
刑法第二百十條
偽造、變造私文書，足以生損害於公眾或他人者，處五年以下有期徒刑。
刑法第二百十六條
行使第二百十條至第二百十五條之文書者，依偽造、變造文書或登載不實事項或使登
載不實事項之規定處斷。
刑法第三百三十九條
一意圖為自己或第三人不法之所有，以詐術使人將本人或第三人之物交付者，處五年
  以下有期徒刑、拘役或科或併科一千元以下罰金。
二以前項方法得財產上不法之利益或使第三人得之者亦同。
三前二項之未遂犯罰之。
